臺灣高等法院刑事判決
111年度上訴字第1437號
上  訴  人  
即  被  告  黃靖詠


上列上訴人因詐欺等案件，不服臺灣桃園地方法院110年度審金
訴字第600號，中華民國111年2月10日第一審判決（起訴案號：
臺灣桃園地方檢察署110年度偵字第5498、14252、23587號），
提起上訴，本院判決如下：  
  主  文
上訴駁回。
  事  實
一、黃靖詠因有貸款需求，以通訊軟體LINE與自稱「OK 忠訓國
    際」之成員「劉瑞祥」、「林亞瑄」、「許冠傑」等人聯繫
    ，其雖預見將自己所有之金融帳戶提供他人使用，依一般社
    會生活之通常經驗，可能遭利用作為詐欺取財等財產犯罪匯
    入犯罪所得之工具，經提領後並可藉此掩飾、隱匿該犯罪所
    得之去向、所在，竟仍不違反其本意，而與「劉瑞祥」、「
    林亞瑄」、「許冠傑」等人所屬詐欺集團(下稱本案詐欺集
    團)成員共同意圖為自己不法之所有，基於三人以上共同詐
    欺取財及洗錢之不確定故意，由其於鄰近民國109年11月16
    日前之某日，將自身所有之渣打國際商業銀行帳號00000000
    000000號帳戶(下稱渣打銀行帳戶)、中華郵政股份有限公司
    帳號00000000000000號帳戶(下稱郵局帳戶)之帳戶資料，透
    過LINE提供予本案詐欺集團成員使用。嗣由真實姓名年籍不
    詳之本案詐欺集團成員於如附表一所示之時間對如附表一所
    示之人施以詐術，致該等人陷於錯誤而將如附表一所示之款
    項匯入黃靖詠提供之附表一所示開帳戶，旋由「許冠傑」指
    示黃靖詠於附表二所示時、地，提領款項，並於附表二所示
    地點交予真實姓名年籍不詳之本案詐欺集團成員，以此方式
    製造金流之斷點，而掩飾、隱匿該犯罪所得之去向及所在。
    嗣張志謙、詹世弘發覺有異，始報警查悉上情。
二、案經張志謙、詹世弘分別訴由桃園市政府警察局蘆竹分局及
    花蓮縣警察局花蓮分局移請臺灣桃園地方檢察署檢察官偵查
    起訴。
  理  由
壹、證據能力
一、按被告以外之人於審判外之言詞或書面陳述，除法律有規定
    者外，不得作為證據；惟被告以外之人，於審判外之陳述，
    雖不符刑事訴訟法第159 條之1至第159條之4之規定，而經
    當事人於審判程序同意作為證據，法院審酌該言詞陳述或書
    面陳述作成時之情況，認為適當者亦得為證據；又當事人、
    代理人或辯護人於法院調查證據時，知有第159條第1項不得
    為證據之情形，而未於言詞辯論終結前聲明異議者，視為有
    前項之同意。刑事訴訟法第159條、第159條之5分別定有明
    文。查，本案所引用之相關證據資料(詳後引證據)，其中各
    項言詞或書面傳聞證據部分，縱無刑事訴訟法第159條之1至
    之4或其他規定之傳聞證據例外情形，當事人均未於言詞辯
    論終結前聲明異議，且本院審酌上開證據作成時之情況，並
    無違法取證或其他瑕疵，認為以之作為證據為適當，揆諸前
    開規定，應具有證據能力。
二、至於本判決其餘所引用為證據之非供述證據，均與本案事實
    具有關聯性，復非實施刑事訴訟程序之公務員違背法定程序
    所取得，依刑事訴訟法第158條之4反面解釋，均有證據能力
    。
貳、認定事實所憑證據及理由
    訊據被告黃靖詠固坦承有將自己所有渣打銀行帳戶、郵局帳
    戶之資料交予「OK 忠訓國際」之「劉瑞祥」、「林亞瑄」
    、「許冠傑」等人使用，並依「許冠傑」指示，於附表二所
    示時、地提款後，將款項交予真實姓名年籍不詳之人等事實
    ，惟於上訴狀中矢口否認有何加重詐欺、洗錢之犯行，辯稱
    ：當初是對方打電話給我，稱可以幫忙辦理貸款，並說可以
    用公司資金幫忙製造金流以包裝帳戶，所以其才會提供帳戶
    資料予對方，嗣後並將款項領出，其並不知道那些款項是詐
    欺款項云云。經查：
一、上開渣打銀行帳戶、郵局帳戶係被告所申辦，被告於鄰近10
    9年11月16日前之某時，將該等帳戶之資料，透過LINE提供
    予自稱「OK 忠訓國際」之「劉瑞祥」、「林亞瑄」、「許
    冠傑」等人使用。嗣本案詐欺集團成員於如附表一所示之時
    間對告訴人張志謙、詹世弘施以附表一所示詐術，致其等陷
    於錯誤而將如附表一所示之款項匯入附表一所示帳戶，旋由
    「許冠傑」指示被告於附表二所示時、地，提領款項，並於
    附表二所示地點交予真實姓名年籍不詳之人等情，業據被告
    於警詢、偵查中及原審審理中供述在卷(見偵字第5498號卷
    第7至11頁、第127至129頁、偵字第23587號卷第7至10頁、
    原審卷第52、57頁)；亦與告訴人張志謙、詹世弘於警詢中
    之指訴互核相符(見偵字第5498號卷第71至73頁、偵字第235
    87號卷第21至23頁)；並有被告與自稱「OK 忠訓國際」之「
    劉瑞祥」、「林亞瑄」、「許冠傑」等人之LINE對話截圖44
    張、被告提領款項之監視器畫面擷取照片12張、被告交付款
    項之真實姓名年籍不詳人之監視器畫面擷取照片10張、郵局
    帳戶存摺影本、交易明細、渣打銀行帳戶交易明細、告訴人
    張志謙之渣打銀行現金存款交易明細、告訴人詹世弘之聯邦
    商業銀行跨行匯款單各1份在卷可稽(見偵字第5498號卷第15
    至第33頁、第37至第39頁、第54至第59頁、第77頁、第99至
    第102頁、偵字第23587號卷第37頁、原審卷第47頁)。是此
    部分事實，應堪認定。
二、被告雖否認有何加重詐欺、洗錢之犯行，並以前揭情詞置辯
    ，惟查：
  ㈠按刑法上之故意，可分為直接故意與不確定故意。所謂「不
    確定故意」，係指行為人對於構成犯罪之事實，預見其發生
    而其發生並不違背其本意者。刑法第13條第2項定有明文。
    又詐欺集團利用人頭帳戶以行詐騙之事屢見不鮮，迨被害人
    因詐欺集團成員施以詐術誤信為真，依指示操作轉出款項至
    對方指定之帳戶後，再以「車手」將匯入帳戶之款項提領一
    空，復由「收水」層轉上級等情，業由報章雜誌、新聞媒體
    多所披露，更屢經政府為反詐騙宣導，於自動櫃員機上甚多
    張貼有相關勿為「車手」之警示標語。又於金融機構開設帳
    戶，請領存摺及金融卡一事，係針對個人身分社會信用，而
    予以資金流通，具有強烈屬人性，而金融帳戶為個人理財工
    具，其專有性甚高，除非本人或與本人親密關係者，難認有
    何理由任意提供金融帳戶供作他人金錢流通之用，縱偶有特
    殊情況須將帳戶資料交予他人為金錢流通，亦必具相當信賴
    關係，並確實瞭解其用途及來源去向，而無任意使來源不明
    之金錢流入自身帳戶，甚而再提領交付予不詳之他人之理，
    如無相當之理由提供金融帳戶供他人匯入款項並為他人提領
    款項，常與財產犯罪密切相關，應係從事詐欺取財等財產犯
    罪行為之分工，並藉以掩飾或隱匿犯罪所得之去向、所在，
    此為吾人依一般生活認知所易體察之事。另依現今金融機構
    信用貸款實務，除須提供個人之身分證明文件核對外，另應
    敘明並提出個人之工作狀況、收入金額及相關之財力證明資
    料，如：工作證明、薪資轉帳帳戶存摺影本、扣繳憑單等，
    金融機構透過徵信調查申請人之債信後，評估是否放款以及
    放款額度，倘若貸款人債信不良，並已達金融機構無法承擔
    風險之程度時，即無法貸得款項，縱使委託他人代辦時亦然
    。
　㈡查，被告於案發時，為25歲之成年人，自承學歷為高中畢業
    ，當時職業係在臺北港從事疊櫃工作(見偵字5498號卷第7頁
    )，又被告於原審準備程序中自承：對方問我有沒有貸款需
    求，說可以幫我包裝帳戶，本來我的帳戶狀況是無法貸款的
    ，因為從以前到現在都沒辦法貸款成功等語(見偵字第5498
    號卷第8至第9頁、原審卷第52頁)。可知被告智識程度正常
    ，且有相當社會生活經驗，對上開詐欺集團經常利用人頭帳
    戶以行詐騙之事，並由車手負責提領款領等情，自無不知之
    理，另被告更曾有向金融機構辦理貸款之經驗，應知悉金融
    機構審核是否予以放款之相關流程，且其並認知依其自身條
    件，若欲向將金融機構申請，應並不容易貸得款項。
　㈢然觀諸被告與「劉瑞祥」、「林亞瑄」、「許冠傑」等人之L
    INE對話紀錄，對方就完整貸款方式、流程均未詳細說明，
    亦未請被告提出一般貸款所須之完整資料，且相關過程均係
    在LINE中進行，依被告曾向金融機構辦理貸款之經驗，其應
    能察覺本案貸款方式與正常貸款程序有異；且被告於警詢中
    自承：我第一次交付款項後，「許冠傑」又跟我說郵局帳戶
    有款項匯入，並說我第一次提領花太久時間，所以這一次要
    用臨櫃領款，並要求我向郵局人員稱是買轎車之頭期款等語
    (見偵字第5498號卷第10頁)，然參諸渣打銀行帳戶交易明細
    (見偵字第5498號卷第102頁)，被告第一次交付之款項，前
    後提領僅花費數分鐘，時間並非長，被告應能知悉倘若匯入
    之款項來源係屬合法，實無須在極短時間內快速領出之必要
    ，更無要向郵局人員虛捏領款用途之理。綜上，被告所稱之
    貸款過程，有諸多異常之處，被告卻均未就對方公司之業務
    內容、地址、為何能代辦向金融機構貸款及還款方式等節加
    以詳細詢問、查證，即在無任何可資信任之基礎下，逕行提
    供帳戶資料予對方，後續並將附表二所示款項領出，交予真
    實姓名年籍不詳之人，併參諸其供稱當時因為快過年，想要
    補貼家用等語(見偵字第5498號卷第9頁)乙情，顯見被告僅
    意在能獲取貸款，對於帳戶可能經詐欺集團使用，自己亦可
    能係擔任車手等情，均不違背其本意，是以，被告確有加重
    詐欺取財及洗錢之不確定故意，此事實應可認定。
　㈣至被告辯稱：對方說匯入我帳戶中的錢是公司的資金等語。
    然查匯款入被告帳戶之人並非「OK 忠訓國際」，亦非「劉
    瑞祥」、「林亞瑄」、「許冠傑」等人，而係告訴人張志謙
    、詹世弘，被告容任他人使用本身帳戶，且知悉匯款方，大
    可請求警方查證匯款來源，或匯款人之匯款原因後方為提款
    ，然被告卻未為之；且被告於原審中供述：對方說是公司的
    資金，但沒有說是什麼資金，我沒有確認等語(見原審卷第5
    2頁)，亦見被告對於公司資金來源並不在意，此均在在顯現
    被告毫不在乎對方所稱之「公司的資金」，極有可能係被害
    人遭詐騙所匯入者，是被告此部分所辯，尚難憑採。
三、綜上所述，被告有加重詐欺取財與洗錢之不確定故意與行為
    ，應甚明確，被告上開所辯應屬事後卸責之詞，不足採信。
    本案事證明確，被告犯行堪以認定，應予依法論科。
參、論罪
一、按洗錢防制法所稱洗錢，是指意圖掩飾或隱匿特定犯罪所得
    來源，或使他人逃避刑事追訴，而移轉或變更特定犯罪所得
    ；掩飾或隱匿特定犯罪所得之本質、來源、去向、所在、所
    有權、處分權或其他權益者；收受、持有或使用他人之特定
    犯罪所得。洗錢防制法第2條定有明文。故行為人如有上揭
    各款所列洗錢行為者，即成立同法第14條第1項之洗錢罪。
    從而，倘詐欺集團向被害人施用詐術後，為隱匿其詐欺所得
    財物之去向、所在，而令被害人將其款項轉入該集團所持有
    、使用之人頭帳戶，並由該集團所屬之車手前往提領詐欺所
    得款項得逞，如能證明該帳戶內之資金係本案詐欺之特定犯
    罪所得，即已該當於洗錢防制法第14條第1項之洗錢罪（最
    高法院108年度台上字第1744號判決意旨參照)。被告與本案
    詐欺集團成員於附表一編號1至2所示犯行中，向告訴人張志
    謙、詹世弘施用詐術後，為隱匿該等詐欺所得之去向及所在
    ，乃令告訴人張志謙、詹世弘將受騙款項匯至被告所提供之
    帳戶內，並由被告前往提領該等款項，輾轉交付集團上游成
    員，業已製造金流之斷點，而隱匿該犯罪所得之去向、所在
    ，揆諸前揭說明，自均屬洗錢行為。是核被告所為，均係犯
    刑法第339條之4第1項第2款之三人以上共同詐欺取財罪及洗
    錢防制法第14條第1項之一般洗錢罪。　
二、按共同正犯之成立，祇須具有犯意之聯絡、行為之分擔，既
    不問犯罪動機起於何人，亦不必每一階段犯行均經參與(最
    高法院34年台上字第862號判決意旨參照)；共同正犯之意思
    聯絡，原不以數人間直接發生者為限，即有間接之聯絡者，
    亦包括在內（最高法院77年台上字第2135號判決意旨參照)
    。查被告雖未直接對附表一所示之告訴人張志謙、詹世弘施
    以詐術，惟其提供帳戶並提領款項交付詐騙集團成員取走，
    係本案詐欺集團取得告訴人張志謙、詹世弘財物之全部犯罪
    計畫之一部分行為，並與本案詐欺集團成員共同達成犯罪目
    的，依前揭說明，足認被告與真實姓名年籍不詳之「劉瑞祥
    」、「林亞瑄」、「許冠傑」及其他本案詐欺集團成員間，
    就附表一編號1至2所示犯行，各有犯意聯絡及行為分擔，均
    應論以共同正犯。惟本件尚乏證據足認被告已加入上揭詐騙
    集團，熟識集團內成員，並藉此牟利之情形，故不另論組織
    犯罪條例之參與犯罪組織罪，附此敘明。
三、被告就附表一編號1至2所示犯行，各有附表二所示多次持提
    款卡或臨櫃提領同一告訴人所匯款項之情形，依行為觀察，
    係於密切接近之時、地實施，分別侵害同一告訴人之財產法
    益，各行為之獨立性極為薄弱，依一般社會健全觀念，難以
    強行分別，應視為數個舉動之接續施行，合為包括之一行為
    予以評價，屬接續犯，各僅構成1次加重詐欺取財及洗錢犯
    行。被告就附表一編號1至2所示犯行，均係以一行為同時觸
    犯三人以上共同詐欺取財罪及洗錢罪等2罪，均為想像競合
    犯，均應依刑法第55條前段規定，從一重之三人以上共同詐
    欺取財罪處斷。又被告之附表一編號1至2之2次加重詐欺取
    財犯行，對象不同，侵害之財產法益不同，犯意各別，行為
    互殊，應予分論併罰。　　
四、被告前因詐欺案件，經臺灣桃園地方法院以107年度審簡字
    第291號判處有期徒刑3月確定，並於108年9月28日徒刑執行
    完畢，有本院被告前案紀錄表1份在卷可佐。是其於受有期
    徒刑執行完畢後，5年內故意再犯本案有期徒刑以上之罪，
    為累犯，並參酌司法院釋字第775號解釋意旨，被告論以累
    犯之前案為幫助詐欺案件，與本案犯罪類型具有同質性，且
    其於前案執行完畢後僅1年餘即再為本案犯行，足見其對於
    刑罰之反應薄弱，認如均加重其所犯法定最低本刑，並無使
    被告所受刑罰超過其應負擔罪責，爰依刑法第47條第1項規
    定，均加重其刑。
肆、駁回上訴之理由
一、本件原審適用簡式審判程序，認被告所犯如事實欄所示之犯
    行罪證明確，係犯刑法第339條之4第1項第2款之三人以上共
    同詐欺取財罪及洗錢防制法第14條第1項之洗錢罪，並審酌
    被告明知詐欺犯罪在我國橫行多年，社會上屢見大量被害人
    遭各式詐欺手法騙取金錢，並在匯款至金融帳戶後旋遭提領
    一空，故於政府機關、傳播媒體不斷揭露及宣導下，若不合
    常情地提供金融帳戶給不具相當信賴關係之人使用，自可預
    見該金融帳戶可能被用以收受詐欺所得款項，詎被告輕率地
    提供上開帳戶給不詳人士使用，而與不詳人士共同騙取告訴
    人等之金錢，並負責將匯入上開帳戶之詐欺所得款項領出，
    藉此掩飾及隱匿詐欺所得款項之去向、所在，所為應予非難
    ，及告訴人其等所受之損害、被告參與之程度、犯後坦承犯
    行之態度、素行及斟酌被告之智識程度、現職係在長榮航空
    作人力之生活狀況，就附表一編號1至2犯行，分別量處有期
    徒刑1年4月，並定其應執行之刑為1年8月。另就沒收部分以
    ：被告已將所收取詐欺贓款20萬、32萬元全部上繳本案詐欺
    集團，已如前述，是本案贓款均非被告所有，亦非受被告實
    際掌控，則被告就該贓款無處分權限，也無事實上之共同處
    分權限，且亦無證據可憑認定被告有因本案犯行而實獲報酬
    或朋分詐得之贓款，於法即不得諭知沒收或追徵價額。核其
    認事用法均無違誤，量刑及沒收亦屬妥當，應予維持。
二、被告上訴意旨以：被告雖然其曾有擔任詐欺集團車手，及出
    租帳戶予詐欺集團之前案紀錄，然其是因為社會經驗不足、
    沒有多想，才會為之，本件並不是其要一犯再犯，其所做的
    都是詐欺集團底層的工作，其並不熟悉詐欺犯罪的手法，也
    並無因而獲得何好處，其並沒有要詐欺，也沒有洗錢云云。
    惟查被告確涉有上揭犯行，業如前述，被告上訴否認犯行，
    本院認並無理由。另於本院審理中，被告於辯論終結前迄未
    與告訴人等和解，量刑基礎事實亦未改變，是被告上訴核無
    理由，應予駁回。
伍、被告經合法傳喚，有本院送達證書1份在卷可憑（本院卷第4
    5頁），其無正當理由不到庭，爰不待其陳述，逕為一造辯
    論判決。　　
據上論斷，應依刑事訴訟法第368條、第371條，判決如主文。
本案經檢察官雷金書提起公訴，檢察官錢明婉到庭執行職務。 
　
中　　華　　民　　國　　111 　年　　5 　　月　　25　　日
                  刑事第八庭  審判長法  官  陳世宗
                                    法　官  吳勇毅
                                    法　官  呂寧莉
以上正本證明與原本無異。
如不服本判決，應於收受送達後20日內向本院提出上訴書狀，其
未敘述上訴之理由者並得於提起上訴後20日內向本院補提理由書
（均須按他造當事人之人數附繕本）「切勿逕送上級法院」。
                                    書記官  賴資旻
中　　華　　民　　國　　111 　年　　5 　　月　　25　　日

附表一
編號 告訴人 詐欺經過 匯款 時間 匯款方式及金額 匯入 帳號 1 張志謙 本案詐欺集團成員，先於109年11月12日20時許，以電話號碼0000000000號冒充張志謙之外甥「呂學儒」，致電張志謙，張志謙再以上開號碼加入假「呂學儒」之LINE；復於同年月16日10時許，假「呂學儒」以LINE致電張志謙，告知急需用錢兌票，於同年月20日即可還錢，向張志謙借款，致使張志謙陷於錯誤，依指示匯款。 109年11月16日13時42分許 臨櫃匯款20萬元 黃靖詠之渣打銀行帳戶 2 詹世弘 本案詐欺集團成員，於109年11月16日中午，以LINE冒充詹世弘之親戚「黃淳韶」，致電詹世弘，告知做生意，需錢周轉，向詹世弘借款，致使詹世弘陷於錯誤，依指示匯款。 109年11月16日13時24分許 臨櫃匯款32萬元 黃靖詠之郵局帳戶 
附表二
編號 提領帳戶 提領時間地點、方式 領款後交付上手情形 1 渣打銀行帳戶 於109年11月16日14時14分至18分許，在桃園市○○區○○路000號蘆竹大竹郵局(下稱蘆竹大竹郵局)，以金融卡領款5次，每次2萬元，共計10萬元。      至桃園市○○區○○路000○000號統一超商嘉美門市(下稱統一超商嘉美門市)，將20萬元款項交給真實姓名年籍不詳之本案詐欺集團成員。 2 渣打銀行帳戶 於109年11月16日14時24分至28分許，在桃園市○○區○○路000號全聯超市蘆竹上興店(下稱全聯蘆竹上興店)，以金融卡領款5次，每次2萬元，共計10萬元。  3 郵局帳戶 於109年11月16日15時6分許，返回蘆竹大竹郵局，臨櫃提領20萬元。    至統一超商嘉美門市，將32萬元款項交給與上開相同之真實姓名年籍不詳之本案詐欺集團成員。 4 郵局帳戶 於109年11月16日時15時13分至18分許，在蘆竹大竹郵局，以金融卡領款6次，每次2萬元，共計12萬元。